【裁判字號】    98,交聲,2183
【裁判日期】    980724
【裁判案由】    聲明異議
【裁判全文】
臺灣臺中地方法院刑事裁定        98年度交聲字第2183號
原處分機關  交通部公路總局臺中區監理所
異  議  人
即受處分人  甲○○
上列受處分人因違反道路交通管理處罰條例案件，對於交通部公
路總局臺中區監理所民國98年6月15日所為裁決（中監違字第裁6
0－GE0000000號裁決書），聲明異議，本院裁定如下：
    主  文
異議駁回。
    理  由
一、原處分機關略以：異議人即受處分人（以下簡稱受處分人）
    甲○○駕駛車牌號碼6732－LQ號自小客車，於民國（下同）
    98年5月6日下午14時27分許，行經臺中市○○路、五廊街口
    處，因「闖紅燈（直行）」之違規，經臺中市警察局第一分
    局西區派出所員警當場掣發中市警交字第GE0000000號舉發
    違反道路交通管理事件通知單（以下簡稱舉發通知單）舉發
    ，受處分人於期限內到案提出申訴，經向原舉發機關函詢查
    證違規屬實，原處分機關交通部公路總局臺中區監理所遂於
    98年6月15日，依違反道路交通管理處罰條例第53條第1項之
    規定，以中監違字第裁60－GE0000000號裁決書，裁處受處
    分人罰鍰新臺幣（下同）2700元，並依同條例第63條記違規
    點數3點等語。
二、本件受處分人甲○○則以當天行駛之中確實是綠燈，再變黃
    燈，很快就變為紅燈，本人因重大傷病剛從醫院洗腎回家途
    中，當時因身體血壓降低頭暈，無法開快，本人開的很慢行
    駛經過，警員丙○○先生從後面追來，認為本人闖紅燈，本
    人有向警員解釋，本人行駛之中確實是綠燈，因開慢行駛過
    五廊街時變為紅燈，且本件沒有照片舉證為由，聲明異議云
    云。
三、按汽車駕駛人，行經有燈光號誌管制之交岔路口闖紅燈者，
    處新臺幣一千八百元以上五千四百元以下罰鍰，道路交通管
    理處罰條例第53條第1項定有明文。又汽車駕駛人有第五十
    三條之情形者，除依原條款處罰鍰外，並予記違規點數三點
    ，道路交通管理處罰條例第63條第1項第3款亦有明定。
四、經查：本件受處分人甲○○駕駛車牌號碼6732－LQ號自小客
    車，於98年5月6日14時27分許，行經臺中市○○路、五廊街
    口處，因「闖紅燈（直行）」之違規，經臺中市警察局第一
    分局西區派出所員警當場掣發中市警交字第GE0000000號舉
    發通知單舉發，受處分人於期限內到案提出申訴，經原處分
    機關向原舉發機關發函查詢後於98年6月15日，依違反道路
    交通管理處罰條例第53條第1項之規定，以中監違字第裁60
    －GE0000000號裁決書，裁處受處分人罰鍰2700元，並記違
    規點數3點等情，有上開舉發通知單、裁決書、臺中市警察
    局第1分局98年6月4日中分一交字第0980016432號函各1份在
    卷可稽。受處分人甲○○固執前揭情詞辯解，惟本件受處分
    人於上開路口未遵行號誌而闖紅燈之事實，業據證人即本件
    舉發員警丙○○於本院98年7月10日訊問時到庭具結證稱：
    「（提示舉發違反道路交通事件通知單）（本案是否由你取
    締舉發？）是的。（是否認識受處分人？）不認識，也無恩
    怨。（本案取締情形如何？）我於98年5月6日下午14時27分
    與警員乙○○巡邏至林森五廊街口，發現一部汽車，車號67
    32－LQ從林森路方向闖紅燈，我就依道路交通管理處罰條例
    第53條第1項取締告發，有攔下受處分人，但受處分人拒簽
    拒收，並表示其未闖紅燈。（你們有無規定取締交通違規之
    業績？）沒有。我是看到該車闖紅燈，才將該車攔下，並無
    績效壓力。（取締時有無證據可證明？）闖紅燈並無證據證
    明，但我有取締告發之錄影錄音光碟，庭提光碟一片。」等
    語明確，並有其所提出之取締錄影光碟一片附卷可佐，經核
    與證人即當時與證人丙○○共同執行巡邏勤務之員警乙○○
    於本院98年7月17日訊問時到庭具結所證：「（98年5月6日
    下午14時27分許，有無於台中市○○路與五廊街口執值？）
    有，當時是我跟丙○○二人1組沿五廊街至林森路口巡邏勤
    務時，至路口停紅燈等後約20秒左右，燈號轉換成綠燈，在
    我們前面1、2部機車先行駛過路口，我們正要通過路口，尚
    未通過時，即見本案自小客車自英才路方向往三民路方向闖
    越林森路與五廊街口之紅燈，我們就左轉林森路與柳川西路
    （即下個路口）攔查到受處分人，當時我跟丙○○各騎乘1
    台警用機車，我們在後追趕受處分人時，我另發現林森路與
    柳川東西路口橋墩上另有停放1輛自小客車，車子怠速當中
    ，人在車外，我就上前盤查有何事情，他說車輛引擎溫度過
    高業已通知維修廠，我旋即趕到丙○○攔查受處分人之地點
    看到丙○○與受處分人起爭執。（你看到丙○○所攔查之車
    輛是否係之前闖紅燈之車輛？）是同一部。（你與受處分人
    是否認識，有無恩怨？）不認識，也無恩怨。我們僅會對違
    規用路人取締，不會誣賴他。」等語相符，且經本院於98年
    7月10日、同年月17日先後2次當庭勘驗警員丙○○所拍攝取
    締告發之影音錄影光碟之結果：確實見到員警對受處分人開
    單告發，且鏡頭可見員警雙手拿起證件查驗；錄影時間係從
    98年5月6日下午14時25分50秒開始至14時29分40秒見到警員
    乙○○騎乘警用機車到場，至14時31分16秒、14時33分15秒
    警員乙○○於鏡頭出現兩次，錄影至14時33分25秒止等情，
    亦核與證人丙○○、乙○○上開所證：有攔下受處分人取締
    告發，且取締當時其等2人均在場處理等語相符，而受處分
    人於本院訊問時亦不否認本案警員丙○○取締告發時其有停
    下接受取締乙節，足徵證人丙○○、乙○○上開所證，應非
    虛妄。再參以現階段依法規定員警代表國家依法執行勤務，
    而實務運作時，員警依法執行勤務，原則上均能遵守法律規
    定，不致違法執行，否則將受嚴厲處分，其可信度極高，且
    員警丙○○、乙○○與受處分人均不相識，亦無恩怨等情以
    觀，上開證人即本案取締之執勤警員丙○○、乙○○當無設
    詞誣攀之理，此外，本院經查並無任何證據足資證明執勤警
    員有捏造事實、違法取締之情事，則執勤警員本其維護交通
    秩序、安全職責所為之舉發，自應受到合法、正確之推定。
    再者，警察舉發交通違規行為，並不以照相、錄影為必要之
    證明方法，且鑑於交通違規事實往往驟然而現、稍縱即逝，
    若硬性要求舉發警員不分違規情節，一律必須預留證據，俾
    便事後提出供法院審酌，除有現實技術可行性之困難外，勢
    將大幅提高交通管理之行政成本，並嚴重削弱道路交通管理
    之行政效能，此絕非立法者制定道路交通管理法規之本意。
    是另按汽車駕駛人之行為有下列情形之一，當場不能或不宜
    攔截製單舉發者，得逕行舉發：一、闖紅燈或平交道。第一
    項逕行舉發，應記明車輛牌照號碼、車型等可資辨明之資料
    ，以汽車所有人為被通知人製單舉發，道路交通管理處罰條
    例第七條之二第一項第一款、第四項分別定有明文。又違反
    道路交通管理事件統一裁罰標準及處理細則第二十三條第一
    項第一款、第二項分別規定闖紅燈者，當場不能或不宜攔截
    製單舉發者，得逕行舉發之。前項逕行舉發，應記明車輛牌
    照號碼、車型等可資辦明之資料，查明汽車所有人姓名或名
    稱、住址，並以該汽車所有人為被通知人製單舉發之。是員
    警稽查違反道路交通安全規則之各種違規行為，本有不同之
    執行方法，就超速、酒醉駕車而言，固非輔以科學工具，實
    難僅憑執勤者之五官知覺判斷之；惟就闖紅燈而言，單憑執
    勤者之目擊即可確定，並非每件違規行為均須以照像舉發，
    始可認定之。故本件縱就受處分人闖紅燈當時未有照相、錄
    影存證，然本件受處分人闖紅燈之行為，既經證人丙○○、
    乙○○以目擊證人身分到庭作證，並表示受處分人確有闖紅
    燈之事實，自非不得為受處分人甲○○上開違規事實之認定
    。受處分人至今亦無法提出任何對其有利之證據供本院參酌
    ，是其含糊不明之辯詞，顯難資為受處分人有利事實認定之
    依據。其空言否認違規之情，自不足採。從而，原處分機關
    據以援引上開規定，裁處受處分人罰鍰新臺幣2700百元，並
    記違規點數3點，並無不當，本件異議為無理由，應予駁回
    。
五、據上論斷，應依道路交通管理處罰條例第87條第2項、道路
    交通案件處理辦法第19條，裁定如主文。
中    華    民    國    98    年    7     月    24    日
                        臺灣臺中地方法院交通法庭
                            法  官    洪  俊  誠
右為正本係照原本作成。
如不服本裁定，應於裁定送達後五日內，向本院提出抗告狀抗告
於台灣高等法院台中分院（須附繕本）。
                            書記官    蕭  榮  峰
中    華    民    國    98    年    7     月    24    日


司法院資訊處製作；財團法人民間司法改革基金會備份。
